臺灣桃園地方法院民事判決　　　　　　　　 94年度訴字第8號
原　　　告　徐淑靖即國龍企業社
訴訟代理人　周美玲律師
被　　　告　東晉營造工程股份有限公司
法定代理人　丙○○原名林清竹.
訴訟代理人　許朝財律師
複　代理人　盧建宏律師
　　　　　　范坤棠律師
　　　　　　陳鼎正律師
上列當事人間請求給付工程款事件，於民國94年9 月15日言詞辯
論終結，本院判決如下：
    主  文
原告之訴及假執行之聲請均駁回。
訴訟費用由原告負擔。
    事  實
甲、原告方面：
一、聲明：
  (一)被告應給付原告新台幣（下同）2,129,993 元，及自本起訴
    狀繕本送達之翌日起至清償日止，按年息5%計算之利息。
  (二)訴訟費用由被告負擔。
  (三)原告願供擔保，請准予宣告假執行。
二、陳述：
  (一)新竹市○○街「麗翔居」新建住宅，業主係長罡建設股份有
    限公司（下稱長罡公司），營造商為被告東晉營造工程股份
    有限公司（下稱東晉公司），法定代理人為丙○○（原名林
    清竹）。原告徐淑靖之配偶即訴外人乙○○於民國89年2 月
    1 日以「友華工程行」名義向被告承攬「麗翔居」住宅之消
    防、水電工程（下稱系爭工程），雙方並立有工程承攬合約
    書（下稱系爭合約書）。友華工程行登記之負責人為許育惠
    、獨資，然內部關係為合夥，僅係登記為獨資。友華工程行
    之合夥人為徐淑靖與曹文達，許育惠非合夥人，僅是被借名
    登記人，乙○○則係友華工程行之員工，友華工程行之合夥
    人曹文達與徐淑靖2 人各作各的工程，只是發票都用友華工
    程行之發票。嗣友華工程行於89年3 月15日經訴外人許育惠
    辦理歇業停用，原告乃另登記設立國龍企業社並以國龍企業
    社名義承受友華工程行之承攬人地位而完成系爭工程。於91
    年元月10日經業主驗收完畢時，由國龍企業社出具保固書乙
    式2 份、乙份交被告員工甲○○轉交業主長罡公司，乙份自
    行存查。系爭工程總價為18,200,000元，由國龍企業社開立
    系爭工程之發票予被告。依系爭合約書第7 條第3 項及第5
    項約定，被告於每期付款保留15% 為保固款，保固款於工程
    全部驗收完成後支付5%，滿半年再支付5%，1 年後全部付清
    。系爭工程原告已依約完工且保固期滿，各期85% 之工程款
    ，被告片面計算已付，然另所累計之各期15% 保固款，被告
    則分文未付，原告及訴外人乙○○迭經催討，被告均置之不
    理，為此爰依承攬之法律關係提起本訴。
  (二)89年3 月15日友華工程之名義停用，曹文達與徐淑靖分道揚
    鑣，國龍企業社不以乙○○之名義為登記，卻以徐淑靖之名
    義登記，由此可見本件自簽訂系爭合約之始，至完成本件工
    程止，承攬人均係徐淑靖，即簽訂系爭合約時，係徐淑靖（
    友華工程行之合夥人）委由員工乙○○為代理人向被告承攬
    ，至於友華工程行只是徐淑靖委由乙○○代理簽約時所借用
    之商號名稱而已，況被告亦狀稱：「可証『友華工程行』只
    是乙○○借用承攬系爭工程之商號，『並非實際承攬人』。
    」等語，且原告以國龍企業社名義出具系爭工程之保固書，
    即開立系爭工程之發票，被告均已簽收亦足證之。
  (三)因工程估驗單均在被告處，原告不得已只得以被告現場監工
    甲○○親筆簽名確認之請款單正本2 件、被告會計戊○○小
    姐手寫對帳單乙張，以及由原告前工地主任丁○○製作之8
    張追加變更明細表，以為計算被告積欠之工程款基礎：(1)依
    系爭工程合約書，就15% 之工程保留款，被告應於91年1 月
    10 日 、91年7 月10日及92年1 月10日各給付5%。惟至91年
    7 月底，被告分文未付且表示需待渠新建新竹麗翔居房屋售
    出，被告才有資金。為此原告委由乙○○於91年8 月底前往
    被告處，經被告會計戊○○小姐依新竹工地之2 本工程估驗
    單手寫如原証四對帳單乙張，即被告方面片面計算本件工程
    保留款為：2,377, 130元，訴外人乙○○遂向甲○○稱：因
    被告已遲延給付，故希望被告將第1 、2 及3 期各分成：87
    0,000 元、870,000 元及637,130 元，且於91年8 月31 日
    付1,740,000 元（87,000元+87,000 元=1,740,000元），第
    三期於92年1 月10日則付637,130 元，惟甲○○稱希望倒過
    來，即將第1 、2 及、3 期各分成：63, 7130元、870,00 0
    元、870,0 00元，又因被告第1 、2 期已遲延，故應付：1,
    5 07,130元（637,13 0元+870,000元=1,507,130元），乙○○亦同意之。是原告所委請之乙○○認應向被告先領兩期共
    1, 507,130元，最後再領870,000 元。然被告仍限於資力，
    就該1,507,130 元僅能付100 萬，並表示餘約50萬元與第3
    期之87萬元一起付。故乙○○替原告先領取1,027, 130元為
    第一、二期保留款部分，其餘款項被告則應於92年1 月10日
    付清。為此乙○○請被告公司就1,027,130 元即第1 、2 期
    保留款之部分，依原告需求分別為8 張支票以便原告收受後
    可立即轉讓給原告其他不同之往來廠商。(2)嗣乙○○將被告
    公司會計戊○○手寫之對帳單交回予徐淑靖，徐淑靖即發現
    被告會計戊○○於對帳單之第一行錯載，即另一北投麗翔居
    工程契約書 (工程總價載兩百二十萬元）及系爭工程契約書
    （工程總價載一千八百二十萬元），合計為兩千零「四十」
    萬元，惟被告公司會計戊○○小姐於對帳單第一行即誤寫為
    兩千零「四」萬元，四十萬與零四萬即差有36萬，加上被告
    完全未將追加工程款計入，故而徐淑靖於戊○○小姐所寫單
    據右下角寫：「追加未算」四字，交乙○○向被告反應，即
    第三期除應付：「1, 35 0,000 」外，尚應再加上2 本合約
    總價誤寫之差額：3 60 ,000 （即40萬減4 萬之筆誤所在）
    ，以及再加上「追加未算」，於第3 期付款日92年1 月10日
    一併付清。(3)綜上，本件被告所欠之工程款為：1,350,000
    元+ 360,000 元+ 追加未算額。
  (四)追加工程部分：原告陸續為被告完成系爭合約所未包括之追
    加工程，該等項目並經被告之工地主任丁○○認可，並製有
    契約書後所附之追加變更明細表8 紙，惟被告卻未批示核准
    付款，依前揭明細表載：(1)第一紙：載「總計60,000」。(2)
    第二紙：載「總計339,250 」。(3)第三紙：載有點工計11項
    ，惟未載金額。(4)第四紙：載有點工計6 項，惟未載金額。
    (5)第五紙：載「小計29,353元」。(6)第六紙：載「小計57,7
    50元」。(7)第七紙：第2 欄點工載「341,250 」。(8)第八紙
    載總計「60,000」。上(1)至(8)，已載金額即合計有885,603
    元。其中第7 紙第5 欄，即丁○○離職時，載保留款有2,31
    9,593 元，加計5%營業稅後，應為2,435,573 元。惟戊○○
    於手寫單最後一欄載：「保留2,377,130 」，亦少算58,443
     元 。嗣丁○○離職，原告仍繼續完成追加之工程，而接任
    丁○○位子之甲○○，就原告後續完成之追加部分，未如丁○○製表。綜上所述，可知被告所欠之工程款，至少為：1,
    350,000 元+360,000元+ 追加未算，而原告於訴之聲明範圍
    內請求，應全數照准。
  (五)對被告抗辯之陳述：(1)至被告辯稱本件承攬人係乙○○云云
    ，僅係被告單以原告方面出面簽約者及現場監工者係乙○○
    ，所片面驟下之結論，惟於工程施作上，負責工程之人並非
    即係法律關係之當事人，一如本件定作人係被告東晉公司，
    而非渠內部負責本件工程之林雨賜經理或現場監工甲○○先
    生。況被告明知系爭工程有承攬報酬請求權者為徐淑靖，
    本件起訴前，原告出具統一發票，向被告行使承攬報酬請求
    權時，被告從無意見，且被告以支票付款時，亦由原告存入
    徐淑靖本人在桃園縣龜山鄉農會南上分部之戶頭以兌現，被
    告亦無意見，是倘認被告上開所辯可採，於被告收受原告請
    款發票無意見而為付款之時，承攬人之地位，已自乙○○轉
    讓由徐淑靖即國龍企業社承受。(2)被告臨訟時則辯稱已由戊○○與乙○○結清云云，實不足採，實則無論係被告代表人
    林清竹或林清竹之配偶簡月美均向原告表示：會算給原告（
    指承攬報酬），不過要等渠售屋後，才有錢支付，而戊○○
    係會計小姐，並無與客戶結清之權限，且如已結清系爭債務
    ，被告為何未要求原告債之代理人即員工乙○○書立結清或
    放棄餘款之字據，而戊○○為何又未向被告公司之經理林雨
    賜回報，甚至林雨賜也未向戊○○詢問，乙○○是否同意？
    承上所述，顯見被告臨訟辯稱已結清云云，係卸責之詞，不
    足採信。
三、證據：提出工程承攬合約書乙份、被告交付之變更歸追明細
    表8 件、保固書乙份、被告製作並交付影本予原告之工程估
    驗單2 本、不動產買賣契約書乙件、各期數額確認單2 紙為
    證，並聲請訊問證人丁○○、甲○○、戊○○。
乙、被告方面：
一、聲明：
  (一)原告之訴及其假執行之聲請均駁回。
  (二)訴訟費用由原告負擔。
  (三)如受不利判決，請准供擔保宣告免為假執行。
二、陳述：
  (一)系爭工程之承攬人係訴外人乙○○，原告起訴請求給付工程
    款並無理由：(1)原告已自認系爭工程係原告徐淑靖之配偶乙○○於89年2 月間以「友華工程行」之名義向被告承攬，並
    以友華工程行負責人「乙○○」名義用印簽立工程承攬合約
    書，及出具切結書載：「立切結書人乙○○茲承攬台端新竹
    麗翔居之工程，對於本人所提供之統一發票或工資表，其所
    列之商號名稱、負責人、身分證號碼、住址及所蓋印章本人
    保證均屬實」。由此可證「友華工程行」只是乙○○借用承
    攬系爭工程之商號，並非實際承攬人。「友華工程行」既於
    89年3 月15日歇業而原告國龍企業社遲至89年10月2 日方經
    核准設立，有長達將近7 個月之空窗期，然系爭工程仍由訴
    外人乙○○持續施作、估驗請款並未停頓。又原證3 之工程
    估驗單記載之廠商均為「友華」，並無原告國龍企業社之記
    載，亦資證明。再原告訴狀載：「請求傳訊乙○○，即本件
    原告之簽約者及經營者為證」，益足證系爭工程之承攬人確
    為乙○○，原告亦是其借用之商號。(2)而原告提出之系爭工
    程款票據代收紀錄計16筆，時間分別為89年2 月3 日、89年
    3 月10日、89年4 月26日2 筆、89年6 月15日、89年6 月16
    日、89年月29日、89年8 月21日、89年8 月25日、89年9 月
    30日、89年10月20日、89年11月2 日2 筆、89年11月30日、
    89年12月29日及90年1 月2 日。本件工程合約係於89年2 月
    1 日由乙○○以友華工程行名義與被告簽訂，友華企業社固
    於89年3 月15日撤銷登記，然原告之國龍企業社於89年10月
    2 日方核准設立，在此之前89年2 月3 日、89年3 月10日、
    89年4 月26日、89年6 月15日、89年6 月16 日 、89年6 月
    29日、89年8 月21日、8 年8 月25日、89年9 月30日之工程
    款實無匯入一個尚未成立之獨資商號之原告帳戶之理，本件
    實際承攬人確為乙○○無誤。
  (二)系爭工程保留款1,027,130元，被告業與乙○○會算結清：
    (1)系爭工程之實際承攬人乙○○於91年8 月31日向被告請領
    870,000 元保留款時，所提出之原告請款單載明原保留款為
    2,377,130 元，並非原告主張之2,129,993 元，被告與乙○○會算保留款時，被告提出因乙○○施工不當，致抽風系統
    及排水系統安裝規格與合約不符，相差甚鉅，及地下室馬達
    故障引發積水等瑕疵，只能退還100 萬元保留款，乙○○當
    時同意接受，但向原告請託說需支付廠商金額1,027,130 元
    ，能不能增加至該金額，被告於是同意其請求，並配合其寫
    於紙條上之金額開具8 張支票支付。故雙方於91年9 月25
    日會算確認保留款為1,027,130 元，當日被告即應乙○○要
    求開具發票日92年2 月28日，金額15,000元、50,000元、50
    ,000 元 、31,500元；發票日92年3 月20日，金額80,0 00
    元、99,600元、100,000 元、317,53 0元之8 張支票清償，
    而上開支票屆期均已兌現，故原告訴請給付工程款並無理由
    。(2)被告提出已給付原告保留款之證明後，原告先是否認，
    並稱係系爭工程新竹工地85% 工程款之一部分，又將該支票
    解釋為應該是被告會計戊○○將放款16,376,194元後槓掉改
    17,376,194元之所在。嗣被告提出乙○○出具之請款單及被
    告之現金支出傳票，證明乙○○已結清並領取保留款後，原
    告見無法抵賴，不得已才承認已領取保留款。惟卻再捏造因
    被告限於資力，只能先支付部份保留款，尚有其他保留款未
    給付之事實，但未舉證已實其說，被告否認之。姑且不論原
    告於91年9 月25日領取保留款支票後，而於事隔兩年多，方
    於93年12月30日後起訴向被告催討保留款之悖理乙情。單從
    原告隱瞞乙○○已自被告領取100 多萬元保留款，而起訴狀
    卻偽稱被告保留款分文未付，要求被告給付2,129,993 元，
    並還要保留擴張聲明數額權利，及上開將保留款顛倒黑白為
    工程款的作法，已足認原告主張有失誠信。
  (三)原告並無追加工程款及360,000 元誤差金額可供請求：(1)系
    爭工程之實際承攬人乙○○於91年8 月31日向被告請領保留
    款時，亦無提及關於追加工程款及360,000 元誤差金額部分
    之請款事宜，顯見當時乙○○亦認為並無該部分款項可以請
    領。(2)縱或有之，本件承攬報酬請求權依民法第127 條規定
    ，因2 年間不行使而消滅。本件據原告主張系爭工程已於91
    年1 月10日驗收完畢，則原告卻遲於93年12月30日方起訴請
    求，依前開規定業已罹於2 年時效，被告自得執時效抗辯，
    拒絕履行。另原告主張360,000 元誤差金額部分，姑且不論
    是否有理由，其性質仍為工程款報酬，而有2 年短期時效之
    適用，被告自得主張時效抗辯。
  (四)退步言之，縱認原告尚有保留款請求權，被告主張時效抗辯
    ：(1)雖兩造間依系爭工程合約第7 條第5 項有：保固款於系
    爭工程全部驗收完成支付5%，滿半年再支付5 ﹪，一年後全
    部付清之約定。惟實際承攬人乙○○於91年8 月31日向被告
    請領全部保留款2,377,130 元，被告亦於91年9 月25日開具
    8 張金額1,027,130 元之支票交付。據此，足認兩造已合意
    變更上開工程契約有關保固款之請領約定，自91年8 月31日
    起乙○○即得請求被告給付保留款，不論被告支付之1,027,
    130 元，究係會算結清保留款，亦或支付部分而尚有被告主
    張1,350,000 元保留款未付，原告保留款請求權，依民法第
    127 條第7 款規定，因2 年間不行使而消滅。(2)本件原告於
    93年年12月30日方起訴請求，已罹於2 年時效，被告自得主
    張時效抗辯。如上述仍不足以認定兩造已有上開保固款給付
    約定之變更合意，則另據原告主張系爭工程已於91年1 月10
    日驗收完畢之事實，則15% 保留款得請求給付之日期分別為
    91年1 月10日、91年7 月10日及92年1 月10日各給付5%，而
    保留款性質上為報酬，依民法第127 條第7 款規定，其請求
    權因2 年間不行使而消滅。本件原告於93年12月30日起訴，
    已逾前2 次合計10% 保留款2 年請求權時效，被告就此部分
    主張時效抗辯。
三、證據；提出結算清單乙紙及支票8紙為證。
    理  由
一、原告主張原告徐淑靖之配偶即訴外人乙○○於89年2 月1 日
    以「友華工程行」名義向被告承攬系爭工程，雙方並立有系
    爭合約書，原告為友華工程行之合夥人，嗣友華工程行於89
    年3 月15日經訴外人許育惠辦理歇業停用，原告乃另登記設
    立國龍企業社並以國龍企業社名義承受友華工程行之承攬人
    地位而完成系爭工程。於91年元月10日經業主驗收完畢，並
    發立發票予被告。系爭工程總價為18,200 ,000 元，依系爭
    合約書約定，被告於每期付款保留15% 為保固款，保固款於
    工程全部驗收完成後支付5%，滿半年再支付5%，1 年後全部
    付清，詎今期間業已屆滿，原告及訴外人乙○○迭經催討，
    被告均置之不理，被告除將部分工程款匯入原告帳戶外，尚
    欠有工程款之保固款1,350,000 元、差額360,000 元、追加
    工程之工程款，爰依承攬之法律關係提起本訴等語。被告則
    以原告所提工程承攬合約書、切結書等證物，皆係訴外人乙○○以獨資商號友華工程行負責人名義簽立，乙○○雖以友
    華工程行為商號名稱對外營業，然其法律關係歸屬主體為乙○○本人，同理，徐淑靖雖以國龍企業社為商號名稱對外營
    業，然其法律關係歸屬主體為徐淑靖本人，兩者法律上人格
    不同，是原告主張其夫乙○○以自己名義對外所為法律行為
    ，其法律關係當然歸屬於原告本人，依法無據。被告與原告
    間並無任何法律關係；且系爭工程款保留款1,027,130 元，
    被告業與乙○○會算結清；如認原告尚有保留款請求權，被
    告主張時效抗辯等語資為抗辯。
二、原告徐淑靖即國龍企業社主張就系爭工程與被告間有承攬之
    法律關係，惟查原告所提出之系爭工程合約書一紙，立合約
    人欄載明: 友華工程行、負責人乙○○之事實，為兩造所不
    爭執，依上述合約書所示，系爭承攬之法律行為是由原告之
    夫乙○○以「友華工程行乙○○」之名義所為，而非原告徐
    淑靖即國龍企業社甚明；再徵諸原告所提出之切結書係由乙○○出具予被告，切結書載「立切結書人乙○○茲承攬台端
    新竹麗翔居之工程，對本人所提供之統一發票或工資表，其
    所列之商號名稱、負責人、身分證號碼、住所及所蓋印章本
    人保證均屬實，如有不實致損失台端權益等情事，本人願負
    一切民刑事責任，並放棄先訴抗辯權」等語，而證人乙○○
    於本院訊問時證稱: 「（問: 你以友華工程行負責人的名義
    ，簽本件合約書時，意思是指合約書的承攬人是誰？）承攬
    人是我」（見本院94年5 月26日言詞辯論筆錄）；另原告所
    不爭執之東晉公司水電工程點工明細表6 紙、工程估驗單2
    本（單號1 至16及單號10）均以「廠商名稱：友華」之名義
    開具；又證人丁○○即原為被告聘雇嗣已離職之系爭工地主
    任於本院審理時亦證稱：「（問：本件水電的承攬人？）乙○○。」「（問：證人為何認定承攬人是乙○○？）我在職
    期間，都是與乙○○接觸。只有在找不到乙○○時，才會聯
    絡徐淑靖。」「（問：中間施作過程，實際與你接觸，負責
    承攬工程的人有無改變？）沒有，我在職的與承攬人的合作
    情形，都是找乙○○，偶而找不到乙○○，才找徐淑靖」（
    見94年7 月14日言詞辯論筆錄），足見系爭承攬法律關係之
    歸屬主體應為原告之夫乙○○，而非原告徐淑靖即國龍企業
    社甚明。
三、原告另以上揭承攬之法律行為係乙○○代表友華工程行所為
    ，今友華工程行已解散，原告徐淑靖為友華之合夥人，另成
    立國龍企業社，國龍企業社出具系爭工程之發票及保固書予
    被告，且系爭工程之工程款匯入原告帳戶，故主張效力及於
    國龍企業社等語，按解釋契約，固須探求當事人立約時之真
    意，不能拘泥於契約之文字，但契約文字業已表示當事人真
    意，無須別事探求者，即不得反捨文字而更為曲解，最高法
    院17年上字第1118號著有判決可資參照。查(一)原告主張友華
    工程行登記之負責人為許育惠、獨資，然內部關係為合夥，
    僅係登記為獨資。友華工程行之合夥人為徐淑靖與曹文達，
    許育惠非合夥人，僅是被借名登記人等語，為被告所否認，
    原告復無法舉證以實其說，尚難遽信為真實，況系爭合約係
    由乙○○以獨資之友華工程行名義與被告所簽訂，姑不論原
    告徐淑靖是否為友華工程行之合夥人，然此僅係其等間之內
    部關係，對外仍以獨資之友華工程行名義承攬系爭工程。(二)
    系爭工程合約書係於89年2 月1 日由乙○○以友華工程行、
    負責人乙○○名義與被告公司簽訂，已如前述，原告國龍企
    業社於89年10月2 日設立登記，由徐淑靖為公司負責人等情
    ，為原告所自承，並有桃園縣政府營利事業登記證影本1 紙
    在卷可稽，是系爭工程合約係由乙○○以友華工程行負責人
    名義與被告公司簽訂，嗣後乙○○之妻即原告徐淑靖方成立
    國龍企業社，而友華工程行為獨資商號，既非自然人亦非法
    人，並非權利主體，雖依桃園縣政府營利事業登記公示詳細
    資料所載，友華工程行之負責人登記為許育惠，然縱認乙○○確係以友華工程行之代表人自居而為承攬之法律行為，其
    所為法律行為之效力仍應歸屬乙○○本人，而不及於原告徐
    淑靖即國龍企業社；至於原告以其曾出具系爭工程之發票交
    付被告，主張承受友華工程行之承攬人地位等語，惟查系爭
    合約書第七條付款辦法固載: 乙方（指乙○○即友華工程行
    ）每月應按實際進度或數量連同發票或工資表向甲方（指被
    告）請領工程款，是發票僅係承攬人請款之憑據而已，不能
    據此推論兩造間存有承攬工程之關係。(三)至於原告以其曾以
    國龍企業社名義出具系爭工程之保固書等情，主張其為系爭
    工程之承攬人等語，惟查原告所提出之保固書載: 茲向長罡
    建設股份有限公司承包新竹、南雅街麗翔居消防、水電、設
    備工程乙案，已於九十一年元月十日驗收完畢，爾後壹年內
    自九十一年元月十日至九十二年元月十日止應負責維修之工
    作，無誤。立書人: 國龍企業社，中華民國九十一年元月十
    日。被告對前揭保固書固不爭執，惟觀之保固書內容係以原
    告向「長罡建設股份有限公司」承攬工程之名義開具，保固
    書全文對於被告隻字未提，實難據此認為原告係對被告就系
    爭工程提出保固，進而以此為由認系爭工程承攬之法律關係
    歸屬主體為兩造，原告以保固書認其為承攬人之主張，自不
    足採。(四)原告另以提出徐淑靖，桃園縣龜山鄉農會南上分部
    ，存摺內頁影本乙張，及代收票據一覽表正本五張，主張係
    被告交付原告之工程款票據，以證明原告確係承攬人等語。
    惟查上開工程款票據代收紀錄計16筆，時間分別為89年2 月
    3 日、89年3 月10日、89年4 月26日2 筆、89年6 月15日、
    89年6 月16日、89年6 月29日、89年8 月21日、89年8 月25
    日、89年9 月30日、89年10月20日、89年11月2 日2 筆、89
    年11月30日、89年12月29日及90年1 月2 日，本件工程合約
    係於89年2 月1 日由乙○○以友華工程行名義與被告簽訂，
    已如前述，友華工程行於89年3 月15日方撤銷登記，然上開
    89年2 月3 日、89年3 月10日工程款亦非由友華工程行收受
    ，而係匯入原告徐淑靖帳戶，又原告徐淑靖係89年10月2 日
    核准設立國龍企業社，在此之前89年2 月3 日、89年3 月10
    日、89年4 月26日、89年6 月15日、89年6 月16日、89年6
    月29日、89年8 月21日、89年8 月25日、89年9 月30日之工
    程款自無法匯入一個尚未成立之獨資商號之原告國龍企業社
    之帳戶，是實難憑系爭工程之前揭十六筆工程款由原告徐淑
    靖收受即認原告徐淑靖即國龍企業社為系爭工程之承攬人，
    況原告徐淑靖既是乙○○之配偶，乙○○收受被告工程款項
    後，將該款項存入其配偶徐淑靖即原告帳戶，亦難認與常情
    有違；又於本件審理中，經本院請證人甲○○即接手丁○○
    之人及證人乙○○兩位對質，證人甲○○稱: 「證人乙○○
    確實沒有告訴我承攬人改由國龍。」證人乙○○亦稱: 「我
    確實沒有告訴證人吳改由國龍承攬」（見94年5 月26日言詞
    辯論筆錄）。是原告之夫乙○○亦證稱原告國龍企業社概括
    承受友華工程行對系爭工程合約之權利義務一事，未告知被
    告公司負責接洽系爭工程之工地主任甲○○，且原告亦無法
    舉證將概括承受之旨通知被告，並獲得被告之同意或承認，
    自難認原告即國龍企業社已合法承受系爭合約之權利義務。
    從而，本件依原告所述之事實，其並非承攬法律關係之當事
    人，其本於承攬之法律關係請求被告給付承攬報酬，自屬無
    據。
四、原告既非本件工程承攬契約之當事人，已如前述，則其等所
    提其餘攻擊防禦方法，核與判決結果不生影響，爰不一一論
    述，附此敘明。
五、原告之訴既經駁回，其假執行之聲請已失所附麗，應併駁回
    之。
六、據上論結：原告之訴為無理由，依民事訴訟法第78條判決如
    主文。
中    華      民     國    94    年    9   月    30    日
                     民事第一庭  法 官  陳婉玉
上為正本係照原本作成。
如對本判決上訴，須於判決送達後20日內向本院提出上訴狀。
中　　華　 　民　　國　　94　　年　　9 　　月　　30　　日
                                 書記官 劉雅玲
